【裁判字號】    96,訴,2988
【裁判日期】    970305
【裁判案由】    毒品危害防制條例
【裁判全文】
臺灣高雄地方法院刑事判決              96年度訴字第2988號
公  訴  人  臺灣高雄地方法院檢察署檢察官
被      告  乙○○
                    現於臺灣高雄看守所羈押中
選任辯護人  陳里已律師
            陳意青律師
被      告  丙○○
指定辯護人  本院公設辯護人黃秋葉
上列被告因毒品危害防制條例等案件，經檢察官提起公訴（96年
度偵字第16123、16124），本院判決如下：
    主  文
乙○○所犯販賣第二級毒品之罪名及處罰，詳如附表一編號1 至
3 「所犯罪名及處罰」欄所示。又所犯販賣第三級毒品之罪名及
處罰，詳如附表一編號4 至6 「所犯罪名及處罰」欄所示。應執
行有期徒刑拾捌年，扣案甲基安非他命玖包（驗前淨重貳肆點零
肆公克、驗後淨重貳肆點零參伍公克）沒收銷燬；扣案愷他命拾
參包（驗前淨重拾玖點零陸捌公克、驗後淨重拾玖點零陸公克）
、夾鏈袋拾壹包、甲基安非他命價目表壹紙、電子秤參台、帳本
貳本、計算機壹台、手機伍支（均含SIM 卡搭配門號不詳，即扣
除搭配使用0989開頭之不詳行動電話門號手機外之另伍支扣案手
機）、販賣第二級毒品甲基安非他命所得新台幣貳仟元、販賣第
三級毒品愷他命所得新臺幣參仟玖佰元均沒收。
乙○○其餘被訴如附表二所示部分，均無罪。
丙○○無罪。
    事  實
一、乙○○於民國93年間因詐欺案件，經本院判處有期徒刑6 月
    確定，於93年7 月15日易科罰金執行完畢，詎其仍不知悔改
    ，明知甲基安非他命、愷他命（俗稱K 他命）分別為毒品危
    害防制條例第2 條第2 項第2 、3 款所列管之第二、三級毒
    品，具有成癮性、濫用性及社會危害性，非經許可不得販賣
    、轉讓。詎其竟意圖營利，於96年2 月間某日，以附表一編
    號1 所示方式、價格、數量，販入甲基安非他命、愷他命之
    後，再以購自不詳人士之不詳門號預付卡搭配其所有之5支
    行動電話，作為販賣甲基安非他命、愷他命之聯絡工具，而
    於附表一所列之時、地，為附表一所示販賣毒品甲基安非他
    命、愷他命牟利之行為。嗣為警於96年6 月2 日0 時40分許
    ，持搜索票進入高雄市三民區○○○路297 號8 樓之9 乙○○住處搜索，及經乙○○同意搜索後，又於同日2 時10分許
    ，至其另承租之同址7 樓之9 搜索，共扣得乙○○所有之第
    二級毒品甲基安非他命9 包（驗前淨重24.04 公克、驗後淨
    重24.035公克）、第三級毒品愷他命13包（驗前淨重19.068
    公克、驗後淨重19.06 公克）、夾鏈袋11包、甲基安非他命
    價目表1 紙、電子秤3 台、帳本2 本、計算機1 台、現金新
    台幣（以下同）5900元、手機5 支（均含SIM 卡搭配行動電
    話門號均不詳）。
二、案經高雄市政府警察局楠梓分局移請臺灣高雄地方法院檢察
    署檢察官偵查起訴。
    理  由
壹、程序方面
一、被告以外之人於審判外之言詞或書面陳述，除法律有規定者
    外，不得作為證據；又被告以外之人於審判外之陳述，雖不
    符刑事訴訟法第159 條之1 至第159 條之4 之規定，而經當
    事人於審判程序同意作為證據，法院審酌該言詞陳述或書面
    陳述作成時之情況，認為適當者，亦得為證據；當事人、代
    理人或辯護人於法院調查證據時，知有第159 條第1 項不得
    為證據之情形，而未於言詞辯論終結前聲明異議者，視為有
    前項之同意。刑事訴訟法第159 條第1 項、第159 條之5 定
    有明文。本判決所引用之各項證據資料，其屬於被告乙○○
    、丙○○以外之人於審判外之言詞、書面陳述者，均據審判
    長於調查證據程序逐一提示並告以要旨，除證人丁○○之警
    詢陳述外，檢察官、被告2 人及被告乙○○之選任辯護人、
    被告丙○○之指定辯護人均知該等證據為被告以外之人之審
    判外陳述，均未於言詞辯論終結前聲明異議，本院審酌上開
    證據作成時之情況，認為適當，依刑事訴訟法第159 條之5
    第1項 、第2 項規定，應有證據能力。又證人丁○○經本院
    按址傳喚未到，其警詢陳述核屬被告以外之人於審判外之言
    詞陳述，除據被告丙○○之指定辯護人爭執其證據能力外，
    檢察官、被告乙○○及其選任辯護人均未於言詞辯論終結前
    聲明異議，依前開說明，應認為對於被告丙○○以外之當事
    人，仍具有證據能力。
二、本件之起訴範圍
  (一)刑事審判採彈劾（訴訟）主義，法院不得就未經起訴之犯罪
    審判，亦即犯罪必須已經起訴，或為一部起訴之效力所及，
    繫屬於法院，法院始得予以審判。此觀刑事訴訟法第268條
    、第267條自明。否則，如對於未經起訴之犯罪予以審判，
    則判決即有同法第379 條第12款所稱「未受請求之事項予以
    判決」之當然違背法令，合先敘明。
  (二)又刑事訴訟法第264 條第2 項關於起訴書程式之規定，旨在
    界定起訴之對象，亦即審判之客體，並兼顧被告行使防禦權
    之範圍，其中屬於絕對必要記載事項之「犯罪事實」，係指
    犯罪構成要件之具體事實，所謂「經起訴之犯罪」依前開規
    定，自以檢察官以起訴書所載明之特定被告有符合刑罰法令
    規定犯罪構成要件之具體事實為限，為使法院審判權之行使
    有明確範圍，且使被告能明確得知被訴之特定事實，維護其
    防禦權之完整，起訴書對被告犯罪事實之記載自應明確、具
    體、特定，若起訴書犯罪事實欄並未具體載明被告符合構成
    要件之犯罪事實，法院應認不在起訴範圍內（最高法院89年
    度台上字第2407號判決、93年度台上字第4638號判決意旨參
    照）。
  (三)本件起訴之犯罪事實，除起訴書所載：被告乙○○自96 年2
    月份某日起（起訴書記載自95年10月份某日起，顯屬誤載，
    理由詳後述），以其所承租，位於高雄市三民區○○○路
    297 號8 樓之9 及7 樓之9 作為販賣毒品之據點，透過網路
    向真實姓名年籍不詳綽號「牛奶」販入甲基安非他命、MDMA
    （俗稱搖頭丸）及愷他命（俗稱K 他命）後，先由被告乙○○透過行動電話與買方聯絡洽妥欲賣出毒品之價格、數量後
    ，再交由被告丙○○幫忙送貨及收錢，而共同為如附表三所
    示之共同販賣第二、三級毒品之犯行此部外，其餘僅以「及
    其他不特定之人」概括（參見原起訴書第2 頁第6 行至第7
    行），對於販賣之對象、時間、地點、價格、數量均未具體
    載明部分，依前開說明，應認非為本件起訴所及範圍。
貳、事實認定
一、有罪部分
  (一)訊據被告乙○○對於附表一編號1 至6 所示之販賣第二、三
    級毒品犯行均坦承不諱，參酌：
    1.關於附表一編號1、2 所示犯行
      (1)除據被告乙○○迭次於警詢、偵查中、本院坦承：警方
        於96年6 月2 日0 時10分許，在高雄市三民區○○○路
        297 號8 樓電梯前盤查潘甘霖、邱芳雅2 人，當場查獲
        甲基安非他命、愷他命各1 包，確實是向伊所買，伊是
        以甲基安非他命4000元、愷他命1600元價格賣出，不過
        這次還沒有收錢，毒品來源是向1 個綽號「牛奶」的人
        在網路上購買的；是今年（96年）5 月中旬在網路上跟
        1 名叫「牛奶」之人買甲基安非他命跟愷他命，昨天（
        指96年6 月1 日）在住處賣甲基安非他命、愷他命予潘
        甘霖，潘甘霖向伊購買甲基安非他命4000元、愷他命
        1600 元 ；在96年過年後賣給潘甘霖愷他命1 次1600元
        ，被查獲那次賣給潘甘霖甲基安非他命、愷他命，但錢
        還沒給；甲基安非他命是於96年2 月間1 次買入，總共
        買1 兩，1 兩購入價錢是8 萬元，愷他命分成好幾次買
        入，最近以50公克4 萬元買入等語在卷【參見警一卷第
        5 頁、96年度偵字第16123 號卷第4 至5 頁、96年度訴
        字第2988號（下稱本院卷）第16頁、96年度聲羈卷第
        613 號第5 頁】；核與證人潘甘霖於警詢、偵查中證稱
        ：警方於96年6 月2 日在高雄市三民區○○○路297 號
        8 樓樓梯間內，在伊女朋友邱芳雅身上查獲之甲基安非
        他命3 包、愷他命2 包，係伊向被告乙○○購買的，總
        共買5600元；查獲的甲基安非他命及愷他命是向被告乙○○買的，在96年過年後跟被告乙○○買第一次，買愷
        他命1600元，第二次就是查獲這次，買甲基安非他命
        4000元、愷他命1600元等語相符（參見警一卷第18頁、
        96年度偵字第16123 卷第7 頁至8 頁）。雖被告前開供
        述，就附表一編號1 所示販入甲基安非他命、愷他命之
        方式、時期等節，前後供述不一，致其前開販入甲基安
        非他命、愷他命時期究竟為96年2 月間某日，或是96年
        5 月中旬某日；甲基安非他命、愷他命究竟是被告乙○○以一行為同時販入，抑以數行為分次販入等節，有所
        疑義。但遍查全案卷證，前開各節，除被告乙○○前開
        供述外，並無其他證據可資佐認，依罪證有疑利於被告
        原則，應為最有利於被告乙○○之認定，即本件被告乙○○係於96年2 月間某日，同時以8 萬元價格販入1 台
        兩甲基安非他命、4 萬元價格販入50公克愷他命。公訴
        意旨認被告乙○○係自95年10月份起，透過網路向「牛
        奶」分次以不詳價格販入不詳數量之甲基安非他命、愷
        他命，與前開卷內事證顯相齟齬，應係誤載，併此敘明
        。
      (2)又潘甘霖就其於96年2 月份農曆春節後某日，究竟以何
        價格向被告乙○○購買愷他命此節，在警詢先是陳稱：
        約3000元，在偵查中則改稱：1600元，前後供述不一，
        亦與被告乙○○於96年7 月27日本院訊問中陳稱：潘甘
        霖伊於過年後賣給他愷他命1 次1600元等語不一致。於
        無他證據證明被告乙○○究竟該次賣出愷他命價格係
        3000元或1600元之情形下，依前開罪疑唯輕原則，亦應
        為最有利於被告乙○○之以1600元價格賣出愷他命予潘
        甘霖此一認定。
      2.關於附表一編號3所示犯行
        此部已據證人丙○○於警詢時陳稱：96年6 月2 日0 時
        40分許，在被告乙○○住處遭警方臨檢，身上有找到1
        包甲基安非他命，是在警方還沒到之前，在房間內以
        2000 元 向被告乙○○買的；於96年12月12日在本院證
        稱：96 年6月2 日被警察查獲時所扣到那1 包甲基安非
        他命，是在96年6 月1 、2 日，大概在被查獲前晚上10
        點多，在被告乙○○高雄市三民區○○○路297 巷8 樓
        之9 之住處買的，買2000元，從（96年）1 月份認識被
        告乙○○到6 月2 日被查到，只跟被告乙○○買過1 次
        甲基安非他命，96年6 月1 日晚上買甲基安非他命的
        2000元已經給被告乙○○了等語（參見警二卷第2 頁、
        本院卷第202 頁至203 頁），核與被告乙○○於96年6
        月2 日偵查中陳稱：丙○○向伊買甲基安非他命2000元
        ；於96年7 月27日本院訊問時供稱：丙○○今年（96年
        ）6 月賣他2000元甲基安非他命等語相符（參見96年度
        偵字第16123 號卷第5 頁、本院卷第16頁）。
      3.關於附表一編號4、5、6所示犯行
        (1)此部亦據被告乙○○於96年10月30日本院訊問中陳稱
          ：大約從96年4 月初起迄96年5 月底止，丙○○總共
          向伊買過3 、4 次愷他命，是在高雄市三民區○○○
          路297 巷8 樓之9 買的，1 次有買1000元，也有買
          800 元等語（參見本院卷第140 頁）。核與證人謝政
          雍於96年6 月2 日偵查中證稱：（96年）4 、5 月份
          跟被告乙○○買過愷他命，從4 月底開始向被告翁緯
          達買愷他命，買過6 、7 次，每次金額約500 元至
          800 元等語大致相符（參見96年度偵字第16123 號第
          11 頁） 。
        (2)對照被告乙○○、證人丙○○前開供述內容，被告翁
          緯達賣出愷他命予共同被告丙○○之次數、價格、期
          間究竟為何，亦有疑義，在無他積極事證可資證明之
          情形下，應依罪證有疑利於被告原則，從被告乙○○
          自96年4 月底某日起，迄同年5 月底某日為止，先後
          各以500 元、800 元、1000元等價格，各賣出1 次愷
          他命予共同被告丙○○此一最有利之認定。
      4.證人潘甘霖經於96年6 月2 日採尿送驗結果，呈現甲基
        安非他命陽性反應此情，有（司法檢警調委驗機關）濫
        用藥物尿液檢體監管記錄表、96年6 月11日高雄市立凱
        旋醫院濫用藥物尿液檢驗報告等件在卷可憑（參見本院
        卷第187 、188 頁），是證人潘甘霖於96年6 月2 日本
        件遭查獲之前，確實曾經施用第二級毒品甲基安非他命
        可以認定。卷附高雄醫學大學附設中和紀念醫院0000-0
        00號、0000-000號檢驗報告；高雄市立凱旋醫院96年6
        月21日高市凱醫驗字第4322號濫用藥物成品檢驗鑑定書
        高雄醫學大學附設中和紀念醫院0000-000號、0000-000
        號、0000-000號、0000-000號、0000-000號檢驗報告（
        參見96年度偵字第16123 號卷第28、29頁；96年度偵字
        第16124 號卷第24頁；本院卷第99至第103 頁）等件，
        則可據以認定扣案之被告乙○○所有晶體、白色粉末，
        以及自共同被告丙○○、證人邱芳雅處查獲，分別由共
        同被告丙○○、證人潘甘霖購自被告乙○○處之之晶體
        、白色粉末等物，確實分係第二級毒品甲基安非他命、
        第三級毒品愷他命等情。此外，復有本院搜索票1 紙、
        高雄市政府警察局楠梓分局搜索扣押筆錄及扣押物品目
        錄表共3 份（被告乙○○2 份、被告丙○○1 份）、扣
        案物相片23 張 等件在卷可稽。及前開被告乙○○所有
        第二級毒品甲基安非他命9 包（驗前淨重24.04 公克、
        驗後淨重24.035公克）、第三級毒品愷他命13包（驗前
        淨重19.068公克、驗後淨重19.06 公克）、夾鏈袋11包
        、甲基安非他命價目表1 紙、電子秤3 台、帳本2 本、
        計算機1 台、現金5900元、手機5 支（均含SIM 卡搭配
        行動電話門號均不詳）等物扣案可憑，均足以佐認被告
        乙○○之自白與事實相符，堪信為真；從而，本件事證
        已臻明確，被告乙○○前開犯行可以認定，應予以依法
        論科。
  (二)按刑法於94年2 月2 日修正公佈，刪除第56條所定連續犯之
    規定，自95年7 月1 日施行。而基於概括犯意連續多次販賣
    毒品之行為，於刑法修正刪除連續犯規定之前，均依連續犯
    論以一罪。此次刑法第56條修正理由之說明謂：「對繼續犯
    同一罪名之罪者，均適用連續犯之規定論處，不無鼓勵犯罪
    之嫌，亦使國家刑罰權之行使發生不合理之現象。」「基於
    連續犯原為數罪之本質及刑罰公平原則之考量，爰刪除有關
    連續犯之規定」等語，即係將本應各自獨立評價之數罪，回
    歸本來就應賦予複數法律效果之原貌。而所謂集合犯是指立
    法者所制定之犯罪構成要件中，本就預定有數個同種類之行
    為將反覆實行之犯罪而言，將各自實現犯罪構成要件之反覆
    多數行為，解釋為集合犯，而論以一罪。是以對於集合犯，
    必須從嚴解釋，以符合立法本旨。故是否集合犯之判斷，客
    觀上自應斟酌法律規範之本來意涵、實現該犯罪目的之必要
    手段、社會生活經驗中該犯罪必然反覆實行之常態及社會通
    念等；主觀上則視其反覆實施之行為是否出於行為人之一個
    犯意，並秉持刑罰公平原則，加以判斷之。觀諸毒品危害防
    制條例所定之販賣毒品罪之構成要件文義，實無從認定立法
    者本即預定該犯罪之本質，必有數個同種類行為而反覆實行
    之集合犯行，稽以行為人多次販賣毒品之行為，未必皆出於
    行為人之一個犯意決定；故販賣毒品之罪，難認係集合犯之
    罪。因此，就刑法修正施行後多次販賣毒品之犯行，採一罪
    一罰，始符合立法本旨（最高法院96年度台上字第6048號、
    4969號、7052號判決意旨參照）。公訴人認本案販賣第二、
    三級毒品為集合犯，容有誤會，合先敘明。
  (三)次按甲基安非他命、愷他命分係毒品危害防制條第2 條第2
    項第2 款、第3 款所列管之第二、三級毒品，不得非法販賣
    。被告乙○○如附表一編號1 至3 所為，均係犯毒品危害防
    制條例第4 條第2 項之販賣第二級毒品甲基安非他命罪。被
    告乙○○販入愷他命目的，本在賣出牟利，是其如附表一編
    號1 所示，於販入第三級毒品愷他命後，繼而賣出，應認其
    賣出行為與販入行為核屬接續犯之實質一罪。被告乙○○如
    附表一編號1 所示之販入第二、三級毒品甲基安非他命、愷
    他命所為，以及如附表一編號2 所示賣出第二級毒品甲基安
    非他命、第三級毒品愷他命予潘甘霖所為，分係以一行為同
    時觸犯數罪名，均為想像競合犯，而均應依刑法第55條前段
    規定，從一重之販賣第二級毒品罪處斷。被告乙○○如附表
    一編號4 至6 所為，則係犯毒品危害防制條例第4 條第3項
    之販賣第三級毒品愷他命罪。被告前開於販賣第二、三級毒
    品前或後之持有第二、三級毒品之低度行為，亦為販賣第二
    、三級毒品之高度行為所吸收，不另論罪。被告乙○○前開
    6 次犯行，犯意各別，所犯罪名有異，應予以分論併罰。查
    被告乙○○於93年間因詐欺案件，經本院判處有期徒刑6 月
    確定，於93年7 月15日易科罰金執行完畢，有臺灣高等法院
    被告前案紀錄表1 份在卷可稽，其於上開有期徒刑執行完畢
    後5 年內，再故意犯本件最重本刑為有期徒刑以上之前開6
    罪，均為累犯，均應依刑法第47條第1 項之規定加重其刑，
    惟販賣第二級毒品罪犯行部分，因該罪之法定刑為無期徒刑
    部分依法不得加重。爰審酌被告乙○○明知毒品不僅殘害施
    用者自身健康，且施用者為購買毒品以解除毒癮，往往不惜
    耗費鉅資，以致散盡家財連累家人，甚或鋌而走險犯罪，危
    害社會治安，卻仍為一己私利，無視國家杜絕毒品之禁令而
    販賣甲基安非他命、愷他命，所為誠屬不該；惟念其坦承犯
    行，態度良好，及其各次販毒所得、數量等一切情狀，分別
    量處如附表「所犯罪名及處罰」欄所示之刑，並定其應執行
    之刑，以資懲儆。
  (四)扣案之第二級毒品甲基安非他命9 包（驗前淨重24.04 公克
    、驗後淨重24.035公克），係毒品危害防制條例第2 條所管
    制之第二級毒品，應依毒品危害防制條例第18 條 第1 項前
    段之規定，在附表一編號1 、2 、3 項罪刑項下宣告沒收銷
    燬之。又按毒品危害防制條例第18條第1 項後段規定應沒入
    銷燬之毒品，專指查獲施用、持有第三級毒品而言；倘係查
    獲販賣而持有之第三級毒品，既屬同條例明定處罰之犯罪行
    為，即非該條項應依行政程序沒入銷燬之範圍。同條例第19
    條第1 項所定「供犯罪所用或因犯罪所得之物」，係指犯第
    4 條至第9 條、第12條、第13條或第14條第1 項、第2 項之
    罪所用或所得之物，不包括毒品本身在內，是尚不得援用此
    項規定為販賣之第三級毒品沒收依據；換言之，此時即應回
    歸刑法之適用。故扣案之第三級毒品愷他命13包（驗前淨重
    19.068公克、驗後淨重19.06 公克），為法律明文禁止持有
    之物（毒品危害防制條例第11條之1 參照），而屬違禁物，
    是應依刑法第38條第1 項第1 款之規定在附表一編號1 、2
    、3 、4 、5 、6 項罪刑項下宣告沒收；至於鑑驗所耗損部
    分，既已滅失，則不另予宣告沒收。另扣案之夾鏈袋11包、
    甲基安非他命價目表1 紙、電子秤3 台、帳本2 本、計算機
    1 台、手機5 支（均含SIM 卡搭配門號均不詳）、現金5900
    元等物，均係被告乙○○所有，已據被告乙○○迭於警詢、
    偵查中、本院訊問時供承在卷。除前開夾鏈袋據被告乙○○
    供稱：係供分裝毒品使用（參見警二卷第3 頁、96年度偵字
    第16123 號卷第5 頁）等語，而係供犯罪預備之物，應依刑
    法第38條第1 項第2 款，於被告乙○○所犯販賣第二、三級
    毒品罪刑項下宣告沒收；現金5900元則分係被告前開販賣第
    二、三級毒品所得，有如前述，並據被告在本院陳明：扣案
    現金26300 元中約有6000元是販賣毒品所得等語（參見本院
    卷第257 頁）在卷，而應依毒品危害防制條例第19條第1 項
    ，依各該金額係賣出何種毒品所得，分別在被告乙○○所犯
    各該販賣第二級、第三級毒品罪刑項下宣告沒收。其餘之甲
    基安非他命價目表1 紙、電子秤3 台、帳本2 本、計算機1
    台、手機5 支（均含SIM 卡搭配號均不詳）等物，均係供被
    告乙○○販賣第二或三級毒品所用之物，亦已分據被告於警
    詢、偵查中、本院訊問時供明在卷（參見警一卷第2 至4 頁
    、96年度偵字第16123 號卷第5 至6 頁、本院卷第257 頁）
    。就6 支扣案手機中，何者係被告乙○○供販賣毒品使用此
    節，據被告於警詢供稱：「（問：警方扣案之行動電話6 具
    之門號為何？用途為何？）因未我常常換手機的門號，所以
    我連記都沒記。這些行動電話是我拿來和家人聯絡，還有讓
    人和我聯絡買毒品之用。」（參見警一卷第3 頁）、於96年
    6 月2 日本院訊問時供稱：「...098 9那支是聯絡家人用的
    ，其餘5 支都有用在販賣毒品聯絡上... 。」（參見96年度
    聲羈字第613 號卷第5 頁）。從而，依毒品危害防制條例第
    19條第1 項規定，前開扣案之甲基安非他命價目表1 紙應於
    被告乙○○所犯販賣第二級毒品罪刑項下宣告沒收。另電子
    秤3 台、帳本2 本、計算機1 台、手機5 支（均含SIM 卡搭
    配行動電話門號均不詳）等，則在被告乙○○所犯販賣第二
    、三級毒品罪刑項下宣告沒收。另扣案之玻璃吸食器6 支、
    鋼刀2 支、電擊棒1 支、鋼珠1 瓶、MDMA5 粒、第四級毒品
    一粒眠6 粒、聯絡簿1 本、吸食器1 組、電腦1 台、現金
    20400 元（即扣案現金26300 元扣除前開5900元所餘金額）
    、手機1 支（含SIM 卡搭配0989開頭之不詳行動電話門號者
    ）、二氧化碳烏茲槍1 支、二氧化碳鋼瓶52瓶、鋼珠1 瓶等
    物，雖均為被告乙○○所有，已據其供明在卷，及前述同案
    被告丙○○所有之第二級毒品甲基安非他命1 小包，則均與
    被告乙○○
    本件販賣第二、三級毒品甲基安非他命、愷他命犯行無關，
    自均不予宣告沒收，亦予敘明。
二、無罪部分
  (一)公訴意旨另以：被告乙○○另於如附表二所示時地，以附表
    二內容所示方式，為如附表二所示之販賣第二、三級毒品行
    為，被告丙○○則與被告乙○○基於犯意聯絡，由被告乙○○販入第二級毒品甲基安非他命與MDMA、第三級毒品愷他命
    ，再透過電話與買家聯絡，洽妥欲販賣之毒品種類、數量、
    價格，交由被告丙○○幫忙送貨及收錢，被告乙○○則每月
    會給被告丙○○數千元至數萬元不等之代價，以此等方式，
    與被告乙○○共同為如附表一、二所示販賣第二、三級毒品
    犯行，認被告乙○○、丙○○前開所為亦涉犯毒品危害防制
    條例第4 條第2 、3 項之販賣第二、三級毒品犯行，且為共
    同正犯等語。惟按，犯罪事實應依證據認定之，無證據不得
    認定犯罪事實；不能證明被告犯罪者，應諭知無罪之判決，
    刑事訴訟法第154 條第2 項、第301 條第1 項分別定有明文
    。又認定不利於被告之事實，須依積極證據，苟積極證據不
    足為不利於被告事實之認定時，即應為有利於被告之認定，
    更不必有何有利之證據；認定犯罪事實所憑之證據，雖不以
    直接證據為限，間接證據亦包括在內，然而無論直接或間接
    證據，其為訴訟上之證明，須於通常一般之人均不致有所懷
    疑，而得確信其為真實之程度者，始得據為有罪之認定，倘
    其證明尚未達到此一程度，而有合理之懷疑存在時，事實審
    法院復已就其心證上理由予以闡述，敘明其如何無從為有罪
    之確信，因而為無罪之判決，尚不得任意指為違法，最高法
    院著有30年度上字第816 號、76年度台上字第4986號判例可
    資參照。
  (二)公訴意旨認被告乙○○涉有附表二編號1 所示犯行，無非以
    被告乙○○之自白、證人即共同被告丙○○之證述為其論據
    。惟按，「被告或共犯之自白，不得作為有罪判決之唯一證
    據，仍應調查其他必要之證據，以察其是否與事實相符。」
    刑事訴訟法第156 條第2 項定有明文。經查，證人甲○○經
    本院傳喚、拘提均未到。觀諸卷附證人甲○○警詢陳述內容
    ，未曾敘及有向被告乙○○購買任何毒品之情節（參見本院
    卷第142 頁至第145 頁）。而證人丙○○雖曾在警詢陳稱：
    甲○○（筆錄誤記為「轟」）有欠被告乙○○毒品的錢；在
    偵查中證稱：甲○○（筆錄亦誤記為「轟」）是跟被告乙○○買毒品之後再轉賣出去等語（參見警二卷第4 頁、96年度
    偵字第16123 號卷第12頁）。但證人丙○○前開證言內容，
    僅泛稱甲○○有向被告乙○○購買毒品，對於購買時間、地
    點，購買價格、毒品種類、數量等交易情節，均付諸闕如，
    是證人丙○○所為上開證言，究係出於親身見聞，抑或另有
    緣由，即有審究餘地，不能遽以為不利被告乙○○之認定。
    再者，證人丙○○於96年12月12日本院訊問中，經本院依職
    權訊問證人丙○○，以就其先前所指被告乙○○販賣毒品與
    甲○○之詳情加以查究，據其陳稱：甲○○有在吸食毒品，
    他應該是向被告翁瑋達購買的，因為他載我到被告翁瑋達住
    處的時候，有時候看甲○○離開的時候手上有拿毒品，我猜
    應該是跟被告翁瑋達買的，但是我沒有看到他們交易的情形
    等語（參見本院卷第206 頁），由上情可知，證人丙○○並
    未親自目睹被告乙○○販賣予甲○○，所為前揭警詢、偵查
    中證述，乃出自個人主觀臆測，顯不得作為本案證據。依前
    開法條說明，自不得單以被告乙○○所為無任何證據佐證之
    自白，認定其有何販賣第二、三級毒品予甲○○之犯行。因
    此，公訴意旨此部所指，乃屬不能證明，而應為無罪之諭知
    。
  (三)又公訴意旨認被告乙○○涉犯如附表二編號2 所示犯行，則
    係以證人丙○○於警詢、偵查中證述為論據。但，此部因無
    其他積極證據可以佐認證人丙○○證言真實性，依罪證有疑
    利於被告原則，已從前述最有利被告乙○○之認定（請參見
    前列有關被告乙○○附表一編號4 、5 、6 犯罪事實認定之
    說明），應認為公訴意旨此部所指，亦屬不能證明，應為無
    罪之諭知。
  (四)再，綜觀全案卷證，公訴意旨認被告丙○○犯有前揭共同販
    賣第二、三級毒品犯行，無非以被告丙○○之自白為其唯一
    依據。經查，公訴意旨所指被告乙○○所犯如附表二所示犯
    行，乃不能證明，有如前述，被告丙○○自失其依附而無從
    與被告乙○○成立共同正犯。至被告乙○○所犯如附表一編
    號4 、5 、6 所示犯行，被告丙○○本身就是購買毒品之人
    ，亦無就此部犯行與被告乙○○成立共同正犯餘地。雖被告
    丙○○曾在警詢中自白：在被告乙○○住處向他購買愷他命
    及甲基安非他命後，要離開時被告乙○○就會要伊順道幫他
    將毒品帶到1 樓給要向他買毒品的人，收取到的錢有時寄放
    在管理室給管理員，然後被告乙○○會下去拿，有時是伊再
    拿上給被告乙○○，不過伊都沒有從中賺取任何利益，從96
    年4 月底開始幫被告乙○○送毒品給別人，被告乙○○並未
    雇用伊幫忙販運毒品，不過沒有錢時，被告乙○○會拿零用
    錢予伊，每個月不超過7000元等語（參見警二卷第6 頁）；
    偵查中坦承：自96年4 月份開始，約為被告乙○○代送毒品
    予買家7 、8 次以上，被告乙○○都要伊出門時順便帶毒品
    給他不同的朋友，再把收來的錢放在管理室或拿上去給被告
    乙○○，甲基安非他命收500 元或1000元、愷他命1000 元
    ，交易對象都不認識，但交易地點都在高雄市等語（參見96
    年度偵字第16123 號卷第11至12頁）等語；本院96年6 月2
    日訊問時陳稱：從96年4 月底起有幫被告乙○○交付甲基安
    非他命、愷他命給買家，約有7 、8 次左右，都是去向被告
    乙○○購買愷他命後要走時，被告乙○○要伊幫忙把毒品順
    便拿到其建國三路8 樓住處樓下，每次的對象都不同，然後
    要伊把錢交給管理員或是拿上去給被告乙○○，每次金額不
    一定，大概都1000元、800 元等語（參見本院96年度聲羈字
    第614 號卷第4 至5 頁）；本院96年12月12日訊問時陳稱：
    伊向被告翁瑋達購買完毒品要走前，被告乙○○會託伊帶愷
    他命給別人，從96年4 月中旬那時候開始，都是在建國三路
    8 樓之9 被告乙○○的住處拜託的，拿到住處大樓的1 樓外
    面給不認識的人，對方應該是翁瑋達先聯絡好的，錢的部分
    有部分是叫買家自己將錢拿去管理室給管理員，如果買家錢
    要先欠著，被告乙○○也會事先告知，也有自己收到錢拿去
    給被告翁瑋達的情形，不記得收到幾次錢，1 次大概收800
    元或500 元，總共收多少錢忘記了，只有幫被告乙○○送愷
    他命而已等語（見本院卷第204 至205 頁）。但被告丙○○
    前開自白所供承犯行，除證人即被告乙○○於本院96年10月
    30 日 訊問時證稱：於96年2 月份某日，曾經要被告丙○○
    代送1 次愷他命予某個被告丙○○所不認識的人，就只有這
    1 次等語（見本院卷第137 頁背面至第138 頁背面）等情此
    部之外，並無其他佐證，參據首開法條、判例意旨說明，除
    證人乙○○上揭指證內容所及者外，公訴人所指被告丙○○
    所犯犯行，均為不能證明，自應為無罪之諭知。又據被告丙○○於97年1 月29日本院訊問中所陳：沒幫被告乙○○送過
    毒品給甲○○、潘甘霖等人等語（參見本院卷第262 頁背面
    ），參照前述有關本件起訴效力所及犯罪事實之說明可知，
    被告丙○○於96年2 月間某日所為，在被告乙○○位於高雄
    市三民區○○○路297 號8 樓之9 住處樓下代送愷他命之行
    為，並非本件起訴效力所及範圍，依刑事訴訟法第268 條規
    定意旨，本院自不得予以論罪科刑，末此敘明。
三、據上論斷，應依刑事訴訟法第299 條第1 項前段、第301 條
    第1 項，毒品危害防制條例第4 條第2 項、第3 項、第18條
    第1 項前段、第19條第1 項，刑法第11條前段、第47條第1
    項、第55條前段、第38條第1 項第1 款、第2 款、第51條第
    5 款，判決如主文。
本案經檢察官王邦安到庭執行職務。
中    華    民    國    97    年    3    月    5     日
                  刑事第六庭  審判長法  官  曾逸誠
                                    法  官  王  琁
                                    法  官  陳思睿
以上正本證明與原本無異。
如不服本判決應於收受本判決後10日內向本院提出上訴書狀，並
應敘述具體理由，如未敘述上訴理由者，應於上訴期間屆滿後20
日內補提理由書狀於本院（均須按他造當事人之人數附繕本）「
切勿逕送上級法院」。
中    華    民    國    97    年    3     月    5     日
                                    書記官  何慧娟
 附表一
┌─┬────┬───┬────┬──────┬─────────────────────┐
│編│販賣對象│時  間│ 地  點 │  行    為  │  所    犯    罪    名    及    處    罰  │
│號│        │      │        │            │                                          │
├─┼────┼───┼────┼──────┼─────────────────────┤
│1 │潘甘霖  │詳行為│不詳    │於96年2 月間│販賣第二級毒品，累犯，處有期徒刑柒年拾月，│
│  │        │欄所示│        │某日，透過網│扣案甲基安非他命玖包（驗前淨重貳肆點零肆公│
│  │        │      │        │路向綽號「牛│克、驗後淨重貳肆點零參伍公克）沒收銷燬，扣│
│  │        │      │        │奶」真實姓名│案愷他命拾參包（驗前淨重拾玖點零陸捌公克、│
│  │        │      │        │年籍不詳之人│驗後淨重拾玖點零陸公克）、夾鏈袋拾壹包、甲│
│  │        │      │        │以新台幣（以│基安非他命價目表壹紙、電子秤參台、帳本貳本│
│  │        │      │        │下同）8 萬元│、計算機壹台、手機伍支（均含SIM 卡搭配門號│
│  │        │      │        │價格販入第二│不詳，即扣除搭配使用0989開頭之不詳行動電話│
│  │        │      │        │級毒品甲基安│門號手機外之另伍支扣案手機）、販賣第三級毒│
│  │        │      │        │非他命1 台兩│品愷他命所得新臺幣壹仟陸佰元，均沒收。    │
│  │        │      │        │（37.5公克）│                                          │
│  │        │      │        │，及以4 萬元│                                          │
│  │        │      │        │價格販入50公│                                          │
│  │        │      │        │克之第三級毒│                                          │
│  │        │      │        │品愷他命後，│                                          │
│  │        │      │        │於96年2 月份│                                          │
│  │        │      │        │農曆春節後某│                                          │
│  │        │      │        │日，以1600元│                                          │
│  │        │      │        │價格販賣重量│                                          │
│  │        │      │        │不詳之愷他命│                                          │
│  │        │      │        │予潘甘霖。  │                                          │
│  │        │      │        │            │                                          │
├─┼────┼───┼────┼──────┼─────────────────────┤
│2 │潘甘霖  │96年6 │高雄市三│一次販賣重量│販賣第二級毒品，累犯，處有期徒刑柒年拾月，│
│  │        │月2 日│民區建國│不詳、價格總│扣案甲基安非他命玖包（驗前淨重貳肆點零肆公│
│  │        │零時10│三路297 │計4000元之甲│克、驗後淨重貳肆點零參伍公克）沒收銷燬，扣│
│  │        │分許  │號8樓之9│基安非他命  │案愷他命拾參包（驗前淨重拾玖點零陸捌公克、│
│  │        │      │        │3 包；及重量│驗後淨重拾玖點零陸公克）、夾鏈袋拾壹包、甲│
│  │        │      │        │不詳，價格總│基安非他命價目表壹紙、電子秤參台、帳本貳本│
│  │        │      │        │計1600元之愷│、計算機壹台、手機伍支（均含SIM 卡搭配門號│
│  │        │      │        │他命予潘甘霖│不詳，即扣除搭配使用0989開頭之不詳行動電話│
│  │        │      │        │，但販毒價金│門號手機外之另伍支扣案手機），均沒收。    │
│  │        │      │        │均未收取。  │                                          │
├─┼────┼───┼────┼──────┼─────────────────────┤
│3 │丙○○  │96年6 │高雄市三│以2000元價格│販賣第二級毒品，累犯，處有期徒刑柒年陸月，│
│  │        │月1 日│民區建國│販賣重量不詳│扣案甲基安非他命玖包（驗前淨重貳肆點零肆公│
│  │        │晚上10│三路297 │之甲基安非他│克、驗後淨重貳肆點零參伍公克）沒收銷燬，扣│
│  │        │時許  │號8樓之9│命1 包予謝政│案夾鏈袋拾壹包、甲基安非他命價目表壹紙、電│
│  │        │      │        │雍。        │子秤參台、帳本貳本、計算機壹台、手機伍支（│
│  │        │      │        │            │均含SIM 卡搭配門號不詳，即扣除搭配使用0989│
│  │        │      │        │            │開頭之不詳行動電話門號手機外之另伍支扣案手│
│  │        │      │        │            │機）、販賣第二級毒品甲基安非他命所得新臺幣│
│  │        │      │        │            │貳仟元，均沒收。                          │
│  │        │      │        │            │                                          │
├─┼────┼───┼────┼──────┼─────────────────────┤
│4 │丙○○  │96年4 │高雄市三│以500 元價格│販賣第三級毒品，累犯，處有期徒刑伍年陸月，│
│  │        │月底某│民區建國│販賣重量不詳│，扣案愷他命拾參包（驗前淨重拾玖點零陸捌公│
│  │        │日起至│三路297 │之愷他命予謝│克、驗後淨重拾玖點零陸公克）、夾鏈袋拾壹包│
│  │        │同年5 │號8樓之9│政雍。      │、電子秤參台、帳本貳本、計算機壹台、手機伍│
│  │        │月底某│        │            │支（均含SIM 卡搭配門號不詳，即扣除搭配使用│
│  │        │日止之│        │            │0989開頭之不詳行動電話門號手機外之另伍支扣│
│  │        │間某日│        │            │案手機）、販賣第三級毒品愷他命所得新臺幣伍│
│  │        │      │        │            │佰元，均沒收。                            │
│  │        │      │        │            │                                          │
├─┼────┼───┼────┼──────┼─────────────────────┤
│5 │丙○○  │96年4 │高雄市三│以800 元價格│販賣第三級毒品，累犯，處有期徒刑伍年陸月，│
│  │        │月底某│民區建國│販賣重量不詳│，扣案愷他命拾參包（驗前淨重拾玖點零陸捌公│
│  │        │日起至│三路297 │之愷他命予謝│克、驗後淨重拾玖點零陸公克）、夾鏈袋拾壹包│
│  │        │同年5 │號8樓之9│政雍。      │、電子秤參台、帳本貳本、計算機壹台、手機伍│
│  │        │月底某│        │            │支（均含SIM 卡搭配門號不詳，即扣除搭配使用│
│  │        │日止之│        │            │0989開頭之不詳行動電話門號手機外之另伍支扣│
│  │        │間某日│        │            │案手機）、販賣第三級毒品愷他命所得新臺幣捌│
│  │        │      │        │            │佰元，均沒收。                            │
│  │        │      │        │            │                                          │
├─┼────┼───┼────┼──────┼─────────────────────┤
│6 │丙○○  │96年4 │高雄市三│以1000元價格│販賣第三級毒品，累犯，處有期徒刑伍年陸月，│
│  │        │月底某│民區建國│販賣重量不詳│，扣案愷他命拾參包（驗前淨重拾玖點零陸捌公│
│  │        │日起至│三路297 │之愷他命予謝│克、驗後淨重拾玖點零陸公克）、夾鏈袋拾壹包│
│  │        │同年5 │號8樓之9│政雍。      │、電子秤參台、帳本貳本、計算機壹台、手機伍│
│  │        │月底某│        │            │支（均含SIM 卡搭配門號不詳，即扣除搭配使用│
│  │        │日止之│        │            │0989開頭之不詳行動電話門號手機外之另伍支扣│
│  │        │間某日│        │            │案手機）、販賣第三級毒品愷他命所得新臺幣壹│
│  │        │      │        │            │仟元，均沒收。                            │
│  │        │      │        │            │                                          │
└─┴────┴───┴────┴──────┴─────────────────────┘
附表二
┌──┬───────┬────────────────┐
│編號│公訴意旨所指販│公訴意旨所指犯行                │
│    │賣對象        │                                │
├──┼───────┼────────────────┤
│1   │甲○○（起訴書│96年2月間販賣數量不詳之第二級毒 │
│    │誤載為「轟」）│品甲基安非他命、MDMA及第三級毒品│
│    │              │愷他命予甲○○以圖利。          │
│    │              │                                │
├──┼───────┼────────────────┤
│2   │ 丙○○       │96年4 月起（不包含附表一編號4 、│
│    │              │5 、6 所示）販賣第三級毒品愷他命│
│    │              │予丙○○3 至4 次，每次販得500 元│
│    │              │至800 元之間。                  │
│    │              │                                │
└──┴───────┴────────────────┘
附表三
 ┌──┬───────┬────────────────┐
 │編號│販賣對像      │ 販    賣    事      實         │
 ├──┼───────┼────────────────┤
 │一  │甲○○（起訴書│96年2月間販賣數量不詳之第二級毒 │
 │    │誤載為轟）    │品甲基安非他命、MDMDA 及第三級毒│
 │    │              │品愷他命予甲○○以圖利。        │
 ├──┼───────┼────────────────┤
 │二  │ 潘甘霖       │96年過年後，販賣第三級毒品愷他命│
 │    │              │予潘甘霖，共販得1600元。        │
 │    │              │96年6月2日0時10分許，在高雄市三 │
 │    │              │民區○○○路297號7樓之9住處，販 │
 │    │              │賣第二級毒品甲基安非他命4000元，│
 │    │              │販賣第三級毒品愷他命1600元。    │
 ├──┼───────┼────────────────┤
 │三  │ 丙○○       │1.96年5 月間，賣第二級毒品甲基安│
 │    │              │非他命予丙○○，共販得2000元。  │
 │    │              │2.96年4 月起，販賣第三級毒品愷他│
 │    │              │命予丙○○6 、7 次，每次販得500 │
 │    │              │元至800 元之間。                │
 └──┴───────┴────────────────┘
附錄論罪科刑之法條
毒品危害防制條例第4條
製造、運輸、販賣第一級毒品者，處死刑或無期徒刑；處無期徒
刑者，得併科新臺幣 1 千萬元以下罰金。
製造、運輸、販賣第二級毒品者，處無期徒刑或 7 年以上有期徒
刑，得併科新臺幣 7 百萬元以下罰金。
製造、運輸、販賣第三級毒品者，處 5 年以上有期徒刑，得併科
新臺幣 5 百萬元以下罰金。
製造、運輸、販賣第四級毒品者，處 3 年以上 10 年以下有期徒
刑，得併科新臺幣 3 百萬元以下罰金。
製造、運輸、販賣專供製造或施用毒品之器具者，處 1 年以上 7
年以下有期徒刑，得併科新臺幣 1 百萬元以下罰金。
前五項之未遂犯罰之。


司法院資訊處製作；財團法人民間司法改革基金會備份。
